【裁判字號】    97,抗,209
【裁判日期】    970512
【裁判案由】    返還擔保金
【裁判全文】
臺灣高等法院臺中分院民事裁定           97年度抗字第209號
抗  告  人  甲○○
            丁○○
            乙○○
相  對  人  財團法人中華基督教福音信義會
法定代理人  丙○○
上列抗告人與相對人間聲請返還擔保金事件，對於中華民國97年
4月2日臺灣台中地方法院所為裁定（97年度聲字第705號），提
起抗告，本院裁定如下：
    主  文
抗告駁回。
抗告訴訟費用由抗告人負擔。
    理  由
一、按應供擔保之原因消滅者，法院應依供擔保人之聲請，以裁
    定命返還其提存物，民事訴訟法第104條第1項第 1款定有明
    文。前開規定，於其他依法令供訴訟上之擔保者準用之，並
    為同法第106條所明定。
二、本件相對人與抗告人間給付退休金事件，相對人前遵臺灣台
    中地方法院（下稱台中地院）94年度勞訴字第 109號判決，
    提供擔保金新台幣（下同） 2,082,655元聲請免為假執行，
    並以台中地院95年度存字第7970號提存事件提存在案。相對
    人以假執行所擔保之本案請求，業經本院95年度勞上字第 7
    號、最高法院96年度台上字第74號判決相對人敗訴確定，抗
    告人聲請強制執行，查扣相對人在玉山銀行豐原分行之存款
    債權，並由抗告人收取，業已全部清償完畢，相對人免為假
    執行所提供之擔保，其供擔保之原因消滅，乃聲請返還擔保
    金。經台中地院裁定准予返還，抗告人聲明不服，其抗告意
    旨略以：本案訴訟判決相對人敗訴確定，抗告人聲請假執行
    曾供擔保，受有法定利息之損失，應供擔保之原因尚未消滅
    云云。
三、民事訴訟法第104條第1項第 1款所謂應供擔保之原因消滅者
    ，在免為假執行而供擔保之場合，因其係擔保債權人因免假
    執行所受之損害，故必待無損害發生，或債務人本案訴訟全
    部勝訴確定，或就債權人所生之損害已經賠償時，始得謂供
    擔保之原因消滅。本件相對人之本案訴訟係受敗訴判決確定
    ，依本院95年度勞上字第 7號確定判決所示，相對人應分別
    給付抗告人甲○○、丁○○、乙○○762,045元、676,537元
    、644,073元，及均自94年9月24日起算之法定遲延利息，嗣
    抗告人以本院95年度勞上字第 7號確定判決為執行名義聲請
    台中地院96年度執字第7892號強制執行，業已獲得完全之清
    償，此有相對人所提出之台中地院執行命令、玉山銀行豐原
    分行支票為證，並為抗告人所未爭執，應認相對人已經賠償
    抗告人因免為假執行所生之損害，相對人免為假執行所供擔
    保之原因消滅，則台中地院裁定返還擔保金，依法自無不合
    。
四、債務人為免受假執行所供之擔保，旨在擔保其就假執行之本
    案，將來能獲勝訴之確定判決，一旦受敗訴判決，則備為賠
    償債權人因遲延執行所受損害之用，即債權人原可早達執行
    之目的，因債務人提供擔保免為假執行，致須俟判決確定後
    始能執行，其間所受損害，以債務人提供之擔保為賠償之用
    ，是免為假執行所供之擔保，乃在擔保債權人本案訴訟勝訴
    能獲得履行。至債權人因假執行所供之擔保，係備不當執行
    時賠償債務人損害之用，依民事訴訟法第395條第2項之規定
    ，即在擔保債務人於假執行之本案判決被廢棄或變更時因假
    執行所為給付或免假執行所受損害能獲得返還或賠償，是在
    債務人已供擔保免為假執行，債權人因假執行所供之擔保，
    即在擔保債務人供免為假執行擔保之所生損害，債務人為免
    受假執行所供之擔保自非在擔保債權人供假執行擔保之所生
    利息損失。再法院所為之給付判決，原應至判決確定後始有
    執行力，惟為免債務人藉提起上訴，能從容隱匿財產逃避強
    制執行，故設假執行制度，許法院於判決確定前，就該判決
    為假執行之宣告，賦與確定判決同一之執行力，以保護債權
    人之利益，惟為平衡債務人之利益，得由法院宣告債權人供
    擔保後得為假執行。在法院宣告債權人供擔保得為假執行，
    須債權人供法院所定之擔保始得請求假執行，債權人所供之
    擔保即為債權人請求假執行享受提前執行所得利益必須支付
    之代價，債權人因供擔保縱受有利息之損失（提存金依提存
    法第11條之規定仍應給付利息），亦應由債權人自行負擔，
    不得請求債務人賠償（最高法院 58年度台上字第263號判決
    同認債權人請求假執行提供擔保金，縱有失去應得利息之情
    形，亦無從向債務人請求賠償）。債權人供假執行擔保所受
    利息之損失，債務人不負賠償之責，即非在債務人免為假執
    行所供擔保之擔保範圍，抗告人以其聲請假執行曾供擔保，
    受有法定利息之損失，主張相對人免為假執行所供擔保，其
    應供擔保之原因尚未消滅等語，委無可採，抗告意旨指摘原
    裁定不當，求予廢棄，即無理由，應予駁回。
五、依民事訴訟法第495條之1第1項、第449條第1項、第 95條、
    第78條、第85條第1項前段，裁定如主文。
中    華    民    國    97    年    5     月    12    日
                  民事第四庭    審判長法  官  黃斐君
                                      法  官  黃永祥
                                      法  官  陳蘇宗
以上正本係照原本作成。
再為抗告應以適用法規顯有錯誤為理由，並經本院之許可，該許
可以原裁定所涉及之法律見解具有原則上之重要性者為限。
如提起再抗告者應於裁定送達後10日內向本院提出抗告理由狀（
須按照他造人數附具繕本）並繳納抗告裁判費新臺幣1,000元，
同時委任律師或具有律師資格之關係人為代理人。
                                      書記官  林振甫
中    華    民    國    97    年    5     月    14    日
                                                      Ｍ


司法院資訊處製作；財團法人民間司法改革基金會備份。
